臺灣高等法院刑事判決
109年度上易字第2293號
上  訴  人  臺灣臺北地方檢察署檢察官
被      告  陳昊廷



上列上訴人因被告違反槍砲彈藥刀械管制條例案件，不服臺灣臺
北地方法院108年度易字第1263號，中華民國109年10月20日第一
審判決（起訴案號：臺灣臺北地方檢察署108年度偵字第23299號
），提起上訴，原審判決如下：
    主  文
上訴駁回。
    理  由
一、公訴意旨略以：被告陳昊廷於民國108年9月10日上午10時許
    ，行經臺北市文山區木柵路附近停等紅燈時，於撿拾經主管
    機關依槍砲彈藥刀械管制條例而發有列管之手指虎1只後，
    擅自持有之，嗣同日上午11時3分許，行經木柵路5段與文和
    橋口時，為警攔檢而查獲上情，並扣得前開手指虎1只。因
    認被告涉犯槍砲彈藥刀械管制條例第14條第3 項之未經許可
    持有管制刀械罪嫌云云。
二、按犯罪事實應依證據認定之，無證據不得認定犯罪事實；不
    能證明被告犯罪者，應諭知無罪之判決，刑事訴訟法第154 
    條第2 項、第301 條第1 項分別定有明文。此所謂認定犯罪
    事實之證據，無論其為直接或間接證據，均須達於通常一般
    人均不致有所懷疑，而得確信其為真實之程度，始得據為有
    罪之認定。又刑事訴訟法第161 條第1 項規定，檢察官就被
    告犯罪事實應負舉證責任，並指出證明方法。因此，檢察官
    對於起訴之犯罪事實，應負提出證據及說服之實質舉證責任
    。倘其所提之證據，不足為被告有罪之積極證明，或其指出
    證明之方法，無從說服法院以形成被告有罪之心證，基於無
    罪推定原則，自應為被告無罪判決之諭知。
三、公訴意旨認被告陳昊廷涉犯上開罪嫌，無非係以被告之供述
    及扣案之手指虎1個為主要論據。訊據被告固坦承確有於108
    年9月10日上午11時3分許，行經臺北市文山區木柵路5段與
    文和橋口時，為警攔檢而當場查扣其於同日上午10時許，於
    臺北市文山區木柵路附近撿拾所得之手指虎1只之事實，惟
    堅詞否認有何未經許可持有管制刀械罪嫌，辯稱：扣案之手
    指虎是我在路上撿到的，但我是要將手指虎拿到深坑老街裡
    面的派出所，然後就在路上為警查獲，我沒有要非法持有手
    指虎之意等語。經查：
  ㈠被告陳昊廷於民國108年9月10日上午10時許，行經臺北市文
    山區木柵路附近停等紅燈時，拾得手指虎1個，復於同日11
    時3分許，於臺北市文山區木柵路5段與文和橋口，為警當場
    查獲手指虎1個及摺疊刀1把等情，業據被告自承在卷（見偵
    卷第16、17頁、108年度易字第1263卷（下稱原審卷）卷一
    第204-206頁、原審卷卷二第36、37頁)，核與證人即查獲員
    警王振宗及黃煜德於原審審理中證述之主要情節均相符（見
    原審卷卷一第150、151、248-251頁），並有臺北市政府警
    察局保安警察大隊自願受搜索同意書、搜索扣押筆錄、扣押
    物品目錄表各1份、手指虎照片1張及車輛詳細資料報表在卷
    可稽（見偵卷第19-23、29、41頁）；又扣案之上開手指虎1
    個，經送請臺北市政府警察局鑑驗後，確屬管制刀械乙情，
    有臺北市政府警察局刀械及模擬槍鑑驗登記表1紙在卷可稽
    （見原審卷卷一第261頁），且為被告所不爭執，是上開事
    實，固均堪可認定。
  ㈡惟按槍砲彈藥刀械管制條例所定非法持有槍彈罪，係故意作
    為犯，所謂「持有」，係指行為人將該條例所指之各式槍砲
    、彈藥、刀械及主要組成零件置於自己實力支配下之狀態而
    言，必須行為人主觀上對該等物品有執持占有之意思，客觀
    上並已將之置於自己實力得為支配之狀態，始足當之。如僅
    係偶然短暫經手，主觀上欠缺為自己執持占有之意思，客觀
    上亦無將之置於自己實力支配下之狀態，自與應評價為犯罪
    行為之「持有」有別（最高法院106年度台上字第3612號、
    第4121號判決意旨參見）。經查：
　1.被告固曾於偵查及審理時就上開未經許可持有管制刀械為認
    罪之意思表示（見原審卷卷一第114、204頁），惟刑事訴訟
    法第156 條第2 項規定：被告或共犯之自白，不得作為有罪
    判決之唯一證據，仍應調查其他必要之證據，以察其是否與
    事實相符。立法旨意乃在防範被告或共犯自白之虛擬致與真
    實不符，故對自白在證據上之價值加以限制，明定須藉補強
    證據以擔保其真實性。所謂補強證據，係指除該自白本身之
    外，其他足以證明該自白之犯罪事實確具有相當程度真實性
    之證據而言，雖所補強者，非以事實之全部為必要，但亦須
    因補強證據之質量，與自白之相互利用，足使犯罪事實獲得
    確信者，始足當之（最高法院97年度台上字第1011號判決要
    旨參照）。是為擔保被告自白之真實性，仍須有相當之補強
    證據以為佐證，始得援引為不利被告之認定，先予敘明。
　2.被告於警詢中供稱：手指虎是我在木柵路上靠近焚化廠、停
    紅燈時撿的，我正打算拿去孤兒院後面派出所報案等語（見
    偵卷第17頁）；繼而於原審供稱：我當時要回我育幼院，在
    等紅綠燈時，我與當時女友看到反光物品，騎過去看是個手
    指虎放在人行道的水溝蓋上，我就放進我包包內，想說育幼
    院後面有派出所，在老街裡面，我跟我女友好心想送過去，
    在文和路就被員警攔下等語（見原審卷卷一第204、205頁）
    ；並供稱：我當時從土城出發要回我孤兒院，女友坐我後座
    ，當時停紅燈，水溝蓋有金色物體反光，我就拿起來看，因
    為有重量，我就跟女友說我們送去派出所，再回孤兒院也不
    遲，就打算送去深坑老街裡面的派出所，在路上就被警察查
    獲等語（見原審卷卷一第215頁）；復供稱：當時我從土城
    騎車要回在深坑老街的約納家園孤兒院，下秀朗橋後，行駛
    在木柵文山路上，在路上撿到手指虎，在木柵路5段文和橋
    口就被員警攔下，警察檢查我身體時，我就從我口袋拿出手
    指虎，我沒有非法持有手指虎的意思，我確實是要拿去派出
    所，我被攔查時員警也有問我女友，我女友也說手指虎是路
    邊撿到的，我印象中員警先叫我下車，然後在我口袋摸到東
    西，問我這是什麼，我就拿出來說這是我剛撿到的手指虎，
    員警才再問我還有沒有違禁物，我才從包包裡拿出來等語（
    見原審卷卷二第36、37、40頁）。
　3.證人王振宗於原審審理中結證稱：我在木柵文和橋口那邊執
    行路檢勤務，被告騎機車經過該處行經路檢點，他看到警察
    後車輛有稍微停頓一下，我就攔檢他，請他報身分證字號發
    現他有過失和妨害自由前科，被告有口頭同意搜索後，檢查
    被告機車置物箱內的包包先發現一把折疊刀，我同事將被告
    帶到另一邊搜他身，被告從口袋取出手指虎，被告說是路上
    撿到他打算拿去派出所繳交等語（見原審卷卷一第150、151
    頁）。
　4.證人黃煜德於原審審判程序中結證稱：當時我們執行路檢時
    ，看被告形跡可疑，就攔下盤查他，詢問他的身分證字號，
    我們也有查驗後座之被告女友之身分；之後，被告自願同意
    搜索後，先在他車廂發現摺疊刀，問他是否還有其他違禁物
    ，被告就從口袋自己拿出手指虎，說這是他剛剛在路上撿到
    的證要拿去派出所；被告講完後，我們問被告女友，被告女
    友說是在路上撿到的等語（見原審卷卷一第248-251頁）。
　5.準此以觀，顯見被告雖曾供稱其係將拾得之手指虎放置於包
    包內，且其所述員警查獲手指虎及摺疊刀之順序與查獲員警
    王振宗及黃煜德前揭所述亦有歧異。然被告於警詢及原審審
    理中迭就其拾得扣案手指虎之目的係欲送至派出所報案等情
    供述明確且一致，且於原審審理中復供稱：我忘記我之前怎
    麼說的，但我確定我是把手指虎放在口袋，摺疊刀是在包包
    裡等語（見原審卷卷二第40頁），而關於其撿拾手指虎之目
    的及更正後所述手指虎之位置等節，均核與證人王振宗及黃
    煜德所述被告取出手指虎之位置及查獲後之辯解等情均相符
    ，足認被告前開辯詞，尚非無據。檢察官於本院審理時固另
    以：倘被告要將拾獲之手指虎交給警察，正好被攔檢時，自
    可直接交付給警員以釐清責任，其自陳要去派出所報案僅是
    被告自行杜撰云云(見本院卷第59頁)。然查，被告遭警查獲
    時，其未立即交給警員之原因不一而足，或係因一時未察，
    或係因遇警緊張等節，尚難以其遇警員攔檢未立即交付警員
    ，即謂其前揭所述不實。況且，被告究竟有無持有手指虎之
    構成要件故意，本即應由檢察官負實質之舉證責任，倘罪證
    有疑時，自應作對被告有利之認定，尚難以被告曾有自白乙
    節，即謂被告其後所述全屬虛妄，仍應綜合全部之證據詳加
    以參，進而認定有無構成要件事實之存在。是以檢察官既未
    舉證證明被告確係基於執持占有之主觀意思，而拾得上開手
    指虎，依卷內證據，尚難遽以被告將拾得之上開手指虎置於
    口袋，逕推定被告確有非法持有管制刀械之主觀意思，而採
    為不利被告之認定。
  6.基此，審酌被告於108年9月10日上午10時許，於臺北市文山
    區木柵路附近拾得上開手指虎後，約1小時餘即為警查獲，
    且其撿拾該手指虎之目的係為攜至派出所報案等情，堪認被
    告僅為短暫經手並無執持占有之意，揆諸上開說明，自與所
    謂「持有」槍砲彈藥刀械管制條例列管之管制刀械之構成要
    件有間，自難遽令被告擔負未經許可持有管制刀械罪責。
四、綜上所述，被告為警查獲之上開手指虎，固為槍砲刀械管制
    條例之管制刀械，惟尚難以此逕認被告確有非法持有管制刀
    械即上開手指虎之主觀意思，是檢察官上開所為舉證尚未達
    於通常一般人均可得確信而毫無合理懷疑存在之程度，無法
    使原審形成被告主觀上對上開手指虎有執持占有之意思之有
    罪心證；此外，卷內復無其他積極證據足認被告確有檢察官
    所指之未經許可持有管制刀械犯行，是依檢察官所提出之證
    據，在客觀上尚未達於通常一般人均不致有所懷疑，得確信
    其為真實之程度，因尚有合理懷疑存在，本院無從形成被告
    為公訴意旨所指上開犯行之有罪確信，檢察官上訴意旨仍無
    法說服本院推翻原審無罪之判決，而形成被告有罪之高度心
    證，其上訴為無理由，應予駁回。
五、被告經合法傳喚，無正當理由不到庭，爰不待其陳述逕行判
    決，附此敘明。　　　　
據上論斷，應依刑事訴訟法第371條、第368條，判決如主文。
本案經檢察官蘇佩鈺到庭執行職務。
中　　華　　民　　國　　110 　年　　2 　　月　　25　　日
                  刑事第二十五庭審判長法　官  邱滋杉
                                      法　官  文家倩
                                      法　官  黃翰義
以上正本證明與原本無異。
不得上訴。
                                      書記官  邱鈺婷
中　　華　　民　　國　　110 　年　　3 　　月　　2 　　日